【裁判字號】    98,交聲,3782
【裁判日期】    981026
【裁判案由】    交管條例聲異
【裁判全文】
臺灣板橋地方法院刑事裁定            98年度交聲字第3782號
原處分機關  交通部公路總局臺北區監理所蘆洲監理站
異  議  人  甲○○
即受處分人
上列受處分人即異議人因違反道路交通管理處罰條例案件，對於
交通部公路總局臺北區監理所蘆洲監理站民國98年10月14日所為
之北監蘆字第裁46-C00000000號裁決處分，聲明異議，本院裁定
如下：
    主    文
原處分關於吊扣駕駛執照拾貳個月部分撤銷。
    理    由
一、原處分意旨略以：異議人即受處分人甲○○於民國98年10月
    1 日22時30分許，騎乘車牌號碼GBD-653 號重型機車，行經
    臺北縣三重市○○街165 巷52號前時，因有「酒後駕車，酒
    精濃度測定值為0.58MG/L」之違規行為，經臺北縣政府警察
    局三重分局慈福派出所執勤員警當場掣單舉發，並經原處分
    機關查證違規屬實後，爰依道路交通管理處罰條例第35條第
    1 項第1 款、第24條第1 項第2 款（原裁決書漏載第24條第
    1 項第2 款）等規定，裁處罰鍰新臺幣（下同）45000 元，
    並吊扣其駕駛執照12個月，且施以道路交通安全講習。
二、異議意旨略以：我是騎車載女兒買宵夜，被酒測過量。我是
    從事送貨行業，有3 個女兒要扶養，是不是能請不要吊扣我
    的駕照，讓我能正常上班，據此，聲明異議。
三、按汽車駕駛人飲用酒類或其他類似物後其吐氣所含酒精濃度
    超過每公升0.25毫克或血液中酒精濃度超過百分之0.05以上
    者，不得駕車，道路交通安全規則第114 條第2 款定有明文
    。又汽車駕駛人，駕駛汽車經測試檢定，酒精濃度超過規定
    標準者，處1 萬5 千元以上6 萬元以下罰鍰，並當場移置保
    管該汽車及吊扣其駕駛執照1 年，道路交通管理處罰條例第
    35條第1 項第1 款亦有明定；再汽車駕駛人，有同法第35條
    第1 項規定之情形者，應接受道路交通安全講習，道路交通
    管理處罰條例第24條第1 項第2 款亦規定甚明。復按道路交
    通管理處罰條例第68條於94年12月14日修正，並自95年3 月
    1 日施行，修正前道路交通管理處罰條例第68條規定：「汽
    車駕駛人，因違反本條例及道路交通安全規則之規定，受『
    吊扣或』吊銷駕駛執照處分時，『吊扣或』吊銷其持有各級
    車類之駕駛執照。」，修正後道路交通管理處罰條例第68條
    則規定：「汽車駕駛人，因違反本條例及道路交通安全規則
    之規定，受吊銷駕駛執照處分時，吊銷其持有各級車類之駕
    駛執照。」即原條文「吊扣或」之文字已刪除。查其立法過
    程，原提案修正條文為：「汽、機車駕駛人，因違反本條例
    及道路交通安全規則之規定，受『吊扣或吊銷』駕駛執照處
    分時，『吊扣或吊銷』其違法或違規當時所駕駛車輛之駕駛
    執照。」，惟因考量避免駕駛人以其領有之聯結車、大客車
    、大貨車駕照駕駛小型車，有違規之酒後駕車、肇事逃逸等
    情時，無法吊扣或吊銷其所持駕照，將無法達有效處罰與維
    護道路交通安全之目的，兼及因違規而吊扣駕照，不宜連其
    他如職業上、生活上所需之駕照一併吊扣，否則恐影響人民
    工作及生活甚鉅，失之過酷等情，最終通過之道路交通管理
    處罰條例第68條，僅係將「吊扣或」文字刪除，足見立法者
    之真意在於汽車駕駛人因違反道路交通管理處罰條例及道路
    交通安全規則時，受「吊銷駕照」處分者，仍維持一併吊銷
    其持有各級車類之駕照，至於受「吊扣」駕照處分時，僅能
    「吊扣」違規當時所駕駛車輛之駕照，不能擴大適用，逕行
    「吊扣」其持有各級車類之駕照甚明。經查：
(一)、本件依異議人之聲明異議狀所述，足認異議人僅就原處分吊
    扣駕駛執照12個月部分，聲明異議，本院僅得就此部分為判
    斷；又原裁決書之記載，雖未具體指摘究係吊扣異議人何級
    駕駛執照，但異議人並未領有重型機車駕照，而僅領有普通
    小客車駕駛執照，此有異議人之汽車及機車駕駛執照基本資
    料1 份附卷可稽，則裁決書記載「吊扣駕駛執照12個月」容
    係指吊扣普通小客車之駕駛執照12個月，先此敘明。
(二)、又本件異議人即受處分人甲○○於98年10月1 日22時30分許
    ，騎乘車牌號碼GBD-653 號重型機車，行經臺北縣三重市○
    ○街165 巷52號前時，因有「酒後駕車，酒精濃度測定值為
    0.58MG /L 」之違規行為，經臺北縣政府警察局三重分局慈
    福派出所執勤員警當場掣單舉發，嗣經原處分機關依道路交
    通管理處罰條例第35條第1 項第1 款、第24條第1 項第2 款
    之規定，裁處罰鍰45000 元，並吊扣其駕駛執照12個月，且
    施以道路交通安全講習等情，有臺北縣政府警察局98年10月
    1 日北縣警交大字第C00000000 號舉發違反道路交通管理事
    件通知單、交通部公路總局臺北區監理所蘆洲監理站98年10
    月14日北監蘆字第裁46-C00000000號違反道路交通管理事件
    裁決書各1 件附卷可參，且為異議人所不爭執，此部分事實
    俱堪認定。
(三)、查異議人上開違規行為係發生於98年10月1 日，自應適用修
    正後之道路交通管理處罰條例第68條規定；而修正後之該條
    規定，既將「吊扣」等字刪除，是以行為人有前揭道路交通
    管理處罰條例第35條第1 項第1 款所規定之違規行為，而須
    吊扣駕駛執照時，自僅能吊扣行為人違規當時駕駛該違規車
    輛所憑之駕駛執照，而不得吊扣該違規行為人所持有、與駕
    駛違規車輛無關之其他各級車類駕駛執照，亦即道路交通管
    理處罰條例第35條第1 項第1 款規定之「吊扣駕駛執照」，
    係指「吊扣駕駛人酒後違規駕駛時，駕駛該違規車輛所憑之
    駕駛執照」，故已領有輕型機車駕駛執照者，酒後違規駕駛
    輕型機車時，吊扣者即係駕駛者之輕型機車駕駛執照，不得
    吊扣駕駛者領有之其他汽車或重型機車駕駛執照；換言之，
    依修正後之該條規定意旨，駕駛汽車違規，僅得吊扣汽車駕
    照，不得吊扣機車駕照，而駕駛機車違規，亦不得吊扣汽車
    駕照，故原處分機關於作成吊扣駕駛執照處分時，應就行為
    人所應吊扣之駕駛執照種類予以限定，始符合依法行政原則
    。
(四)、茲異議人為本件酒後駕車違規行為時，既係騎乘重型機車，
    依上說明，其依法所受之處分應為限制其騎乘重型機車之權
    利，即吊扣其重型機車駕駛執照，惟因異議人於本件違規行
    為時僅持有普通小客車駕駛執照，並未持有重型機車駕駛執
    照，此有異議人之汽、機車駕照基本資料在卷可稽，是異議
    人自無重型機車駕駛執照可供吊扣，然原處分機關因異議人
    無重型機車駕駛執照可供吊扣，竟逕行吊扣其普通小客車駕
    駛執照，此舉顯已逾越修正後道路交通管理處罰條例第68條
    之規範意涵及範圍，並剝奪異議人駕駛普通小客車之權利，
    對異議人之工作權造成極大之損害，原處分機關未審酌及此
    ，逕為裁罰，即非適法（臺灣高等法院暨所屬法院97年度法
    律問題座談會提案第40號討論意見及研討結果可資參照）。
    再查，違反道路交通管理事件裁決書處罰主文欄，吊扣汽車
    牌照或駕駛執照處分，應記明應受吊扣之汽車牌照或駕駛執
    照名稱、號碼及吊扣期間，違反道路交通管理事件統一裁罰
    基準及處理細則第43條第2 項第3 款定有明文，而本件裁決
    書於處罰主文欄僅記載「吊扣駕駛執照12個月」等語，並未
    記明應受吊扣之駕駛執照名稱，亦與上開細則之規定不符，
    併予指明。
(五)、至原處分機關雖舉交通部94年9 月15日交路字第0940051433
    號函、97年1 月24日交路字第0970015997號函等相關函釋為
    據，惟該等函釋內容僅敘明何以取得高一級車類駕駛資格時
    ，准其駕駛較低級車類之車輛，並未明言應否吊扣其違規車
    輛以外之駕駛執照，且原處分機關顯漏未審酌上開條例第68
    條規定之修正理由意旨，自難以此作為有利於原處分機關之
    論斷，附此敘明。
(六)、綜上所述，道路交通管理處罰條例第68條之規定，既將原規
    定之「吊扣」二字刪除，故受吊扣駕駛執照處分時，不再吊
    扣其持有各級車類之駕駛執照，僅於受吊銷駕駛執照處分時
    ，始吊銷其持有各級車類之駕駛執照，已如上述，從而，原
    處分機關就本件異議人因酒後騎乘重型機車之違規行為，固
    得為吊扣異議人所持有之重型機車駕駛執照之處分，然異議
    人既無重型機車駕駛執照可供吊扣，依前揭說明，尚非得遽
    予吊扣其所持有重型機車以外各級包括普通小客車之駕駛執
    照，遑論縱有吊扣汽車牌照或駕駛執照處分，主文欄亦應記
    明應受吊扣之汽車牌照或駕駛執照名稱、號碼及吊扣期間，
    然原處分機關未予詳查，逕以道路交通管理處罰條例第35條
    第1 項第1 款規定裁處異議人吊扣其普通小客車駕駛執照12
    個月，自有未洽，異議人據此聲明異議，指摘原處分不當，
    為有理由，爰撤銷原處分關於吊扣駕駛執照12個月之處分。
四、依道路交通管理處罰條例第87條第2 項、道路交通案件處理
    辦法第20條，裁定如主文。
中    華    民    國    98    年    10    月    26    日
                  交通法庭  法  官  陳明偉
以上正本證明與原本無異。
如不服本裁定應於送達後5 日內向本院提出抗告狀。
                            書記官  陳玉心
中    華    民    國    98    年    10    月    26    日


司法院資訊處製作；財團法人民間司法改革基金會備份。
